【裁判字號】    90,判,2395
【裁判日期】    901213
【裁判案由】    年資
【裁判全文】
最  高  行  政  法  院  判  決                    九十年度判字第二三九五號
    原      告  甲○○
    被      告  中華電信股份有限公司台灣南區電信分公司
    代  表  人  鄭貴龍
右當事人間因有關退休年資事件，原告不服公務人員保障暨培訓委員會八十八年十月
二十六日八八審決字第○一六七號再復審決定，提起行政訴訟。本院判決如左︰
    主  文
原告之訴駁回。
訴訟費用由原告負擔。
    事  實
緣原告原係中華電信股份有限公司南區電信分公司鳳山營運處服務中心主任，其為民
國二十二年八月三十一日出生，至民國八十七年八月三十日止，年滿六十五歲，中華
電信股份有限公司南區電信分公司爰依交通部所屬事業人員退休規則規定，准原告自
八十八年二月十六日起命令退休，並計算其任職於中華電信股份有限公司、郵政總局
及軍中服役年資，共計四十二年之退休年資，核予退休金，原告不服，經提起復審、
再復審，遞遭決定駁回，遂提起本件行政訴訟。茲摘兩造訴辯意旨如次：
原告起訴意旨略謂：一、「郵電事業人員退休規則」係交通部之「行政命令」其規定
事項若牴觸「公務人員退休法」規定，依據中央法規標準法第十一條規定，自屬無效
。二、再據「公務人員退休法」第十六之一規定「公務人員在本法修正施行前後均有
任職年資者，應前後合併計算．．．」是故，計算服務年資依據大法官釋字第四五五
號解釋，原告在軍中服義務役之年資，均得合併，其「畸零數」仍依規定核給半年或
一年。三、依據該「郵電事業人員退休規則第八條規定僅以「一年」為計算單位惟「
公務人員退休法」第六規定甚詳，尾數不滿者，以半年計，是故若據該「郵電人員退
休規則」規定，無半年之應給基數，即應給原告「一年資」應合符規定。故本案原處
分、復審及再復審決定，均以行政命令「交通部所屬郵電事業人員退休規則」為依據
，違反「中央法規標準法」規定，顯有違誤，難令人信服。綜上所述。為此請求判決
撤銷一再復審決定及原處分，以維原告之權益等語。
被告答辯意旨略謂：一、查公營事業機構基於業務與一般行政機關之差異性，對於所
屬公務人員之退休事項未適用公務人員退休法，而另自訂退休行政命令，亦非法所不
許，此觀經濟部訂定之經濟部所屬事業人員退休、撫卹及資遣辦法經大法官會議釋字
第二七○號尚不牴觸憲法之解釋自明，合先陳明。二、次查退休規則第一條規定：「
交通部所屬郵電事業人員之退休，除有特殊情形，經另訂辦法呈部核准外，悉依本規
則行之。」是以交通事業人員退休，均依前揭規則之規定辦理。次予敘明。三、再查
「退休金之給與，以「交通部郵電事業人員退休撫卹金給與表」所訂各薪級之金額為
準，依左列規定核給：一、一次退休金：服務一至二十年者，每滿一年給予一個月退
休金，二十一年以上每滿一年加給半個月退休金．．．。二、每月退休金：服務一至
二十年者，每滿一年按月給予一個月退休金百分之二點五，二十一年至三十年，每滿
一年加給百分之一點五，三十一年以上每滿一年加給百分之零點五。」「員工退休（
職）及撫卹時，服務未滿一年之畸零年資，如超過六個月者，以一年計算。」分別為
退休規則第八條第一項、原電信總局六四年一月九日六九－Ｋ－九○－二（一）號函
釋所明定是以交通事業人員退休，其退休金計算之基準均以一年為單位，不滿一年之
畸零數如超過六個月者，以一年計，如係六個月以下者，則不予計算。經查原告於四
十三年十一月廿九日至四十四年五月廿四日及四十五年八月二十日至四十七年二月十
七日分別在軍中服役，四十七年十一月六日至四十八年九月五日任職於交通部郵政總
局，四十八年九月十日進入中華電信股份有限公司前身原電信總局服務，至八十八年
一月十六日退休，被告爰依大法官會議釋字第四五五號解釋意旨、退休規則第十四條
規定，核計其服公職年資共計四十二年二月又五日，並依退休規則第八條規定核予四
十二年年資之退休金並無違誤。四、復查公務人員退休法第十六條之一第一項規定：
「公務人員在本法修正施行前後均有任職年資，應前後合併計算。．．．。本法修正
施行後之任職年資，可連同累計，最高採計三十五年。有關後年資之取捨，應採取較
有利於當事人之方式行之。」前揭條文係關於公務人員退休法修正施行前後公務人員
任職年資合併之規定；惟查原告所請並非條文修正前年資合併計算情事，其爰引公務
人員退休法前揭規定主張未滿一年畸零數仍應給與一年年資退休金，顯屬曲解附會。
五、又查退休規則並無選擇支領一次退休金或兼領一次及月退休金之規定，凡服務不
滿十年者，僅得支領一次退休金；服務滿十年以上者，均按退休規則第八條之規定，
支領一次退休金及月退休金；前揭退休規則第八條第一項有關退休金基數及一次退休
金與月退休金之給與係採分段計算方式，一次退休金部分，服務二十年以上部分，每
滿一年加給半個月退休金，每月退休金部分，服務三十年以上部分每滿一年加給百分
之零五；其計算方式與公務人員退休法第六條之規定截然不同從而公人員退休法第六
條第二、三項有關「尾數不滿六個月者，給與一個基數」、「尾數不滿半年者，加發
百分之一」之規定，郵電事人員退休實無從相互比照援引，原告辯稱「退休規則無半
年應給基數，即應給與原告一年年資之退休金」，誠屬無稽。六、末查公營事業機構
基於業務與一般行政機關之差異性，對於所屬公務人員之退休事項未適用公務人員退
休法，而另自訂退休行政命令，亦非法所不許，大法官會議釋字第二七○號著有解釋
，前已敘明。且郵電事業實施用人費率待遇，事業人員薪津並不區分本俸、實物代金
及補助費等項目，其薪津結與一般行政機關公務人員之薪津結不同。而退休規則有關
退休金基數內涵、退休金給予之方式等均與公務人員退休法規定有異，亦無與公務人
員退休法相似由員工與政府共同撥繳部分費用之退休撫卹基金制度；況依退休規則規
定核給退休金並無年限限制，較公務人員退休法規定核給退休金最高以三十五年為限
更為優厚。原告要求被告按退休規則規定核計退休年資，復要求退休規則不予採計之
未滿六個月之畸零數，核與四十三年之退休金，於法無據。七、綜上論述，被告依規
定加計原告任職中華電信股份有限公司、郵政總局及軍中服役年資，共計四十二年二
月又五日之退休年資，並按退休規則之規定核予四十二年之退休金，並無違法，原告
所辯均無理由，請將原告之訴駁回等語。
    理  由
一、依公務人員退休法第二條及該法施行細則第二條規定，公營事業人員無從依公務
    人員退休法辦理退休，公營事業機構自訂退休之行政命令，非法所不許，司法院
    大法官會議釋字第二七○號著有解釋。又按交通部所屬郵電事業人員退休規則第
    一條規定：「交通部所屬郵電事業人員之退休，除有特殊情形，經另訂辦法呈部
    核准外，悉依本規則行之。」同規則第八條第一項規定：「退休金之給與，以『
    交通部郵電事業人員退休撫卹給與表』所訂各薪級之金額為準，依左列規定核給
    ：一、一次退休金：；服務一至二十年者，每滿一年給予一個月退休金，二十一
    年以上每滿一年加給半個月退休金。．．．二、每月退休金：服務一至二十年者
    ，每滿一年按月給予一個月退休金百分之二點五，二十一年至三十年，每滿一年
    加給百分之一點五，三十一年以上每滿一年加給百分之零點五。．．．。」復按
    原電信總局六十九年一月九日六九－Ｋ－九○－二（一）號函釋：「員工退休（
    職）及撫卹時，服務未滿一年之畸零年資，如超過六個月者，以一年計算。」是
    以交通事業人員退休，依前揭規則及相關函釋之意旨，其退休之基準均以一年為
    單位，不滿一年之畸零如超過六個月者，以一年計算，如係六個月以下者，則不
    予計算。
二、本件原告前任被告所屬鳳山營運處服務中心主任，其為民國二十二年八月三十一
    日出生，至民國八十七年八月三十日止，年滿六十五歲，被告爰依交通部所屬郵
    電事業人員退休規則（以下簡稱退休規則）規定，准原告自八十八年一月十六日
    起令令退休，並加計其任職中華電信股份有限公司、郵電總局及軍中服役年資，
    共計四十二年之退休年資，核予退休金，並以八十八年五月五日南人二字第88A3
    000271號函否准其採計四十三年退休年資之申請，與前揭規定尚無不合。
二、原告不服，循序提起行政爭訟，起訴意旨詳如事實欄所載，要旨略稱：(一)、原告
    之退休年資為四十二年二個月又五日，依公務人員退休法第六條第三項規定，該
    二個又五日，應以半年計。(二)、交通部所屬郵電事業人員退休規則並未規定半年
    之加給數，而係以年計算，故應給予原告四十三年年資之退休金，而非四十二年
    年資之退休金等語。
三、經查：(一)、交通事業人員退休，均依交通部所屬郵電事業人員退休規則辦理。本
    件原告於四十三年十一月二十九日至四十四年五月二十四日及四十五年八月二十
    日至四十七年二月十七日分別在軍中服役，四十七年十一月六日至四十八年九月
    五日任職於交通部郵政總局，四十八年九月十日進入中華電信股份有限公司前身
    原電信總局服務，至八十八年一月十六日退休，中華電信股份有限公司南區電信
    分公司爰依司法院大法官議決釋字第四五五號解釋意旨，併計其軍中服役年資為
    其服公職年資，及依交通部所屬郵電事業人員退休規則第十四條規定，核計其服
    公職年資共計四十二年二月又五日，並依前揭退休規則第八條規定及原電信總局
    六十九年一月九日六九－Ｋ－九○－二（一）號函釋意旨，核予四十二年年資之
    退休金，於法尚無不合。(二)、原告雖主張退休年資之核計應採取較有利於當事人
    之方式行之，惟查公務人員退休法規定核給退休金最高以三十五年為限，而被告
    依上開規則核予原告四十二年退休年資，並不受公務人員退休法之最高年資限制
    ，較公務人員退休法規定有利。(三)、退休規則並無選擇支領一次退休金或兼領一
    次及月退休金之規定，凡服務不滿十年者，僅得支領一次退休金；服務滿十年以
    上者，均按退休規則第八條之規定，支領一之退休金及月退休金；而前揭退休規
    則第八條第一項有關退休金基數及一次退休金與月退休金之給與與係採分段計算
    方式，一次退休金部分，服務二十年以上部分，每滿一年加給半個月退休金；每
    月退休金部分，服務三十年以上部分，每滿一年加給百分之零點五；其計算方式
    與公務人員退休法第六條之規定截然不同，從而公務人員退休法第六條第二、三
    項有關「尾數不滿六個月者，給與一個基數」、「尾數不滿半年者，加發百分之
    一」之規定，郵電事業人員退休實無從相互比照援引，單選最有利部分採用，原
    告所主張「退休規則無半年應給基數，即應給與原告一年年資之退休金」，尚嫌
    無據。
綜上所述，原告服務年資共計四十二年二月又五日，被告依上開退休規則核予四十二
年之退休金，於法尚無不合，復審決定及再復審決定遞予維持並無違誤，原告起訴意
旨經查無理由，應予駁回。
據上論結，本件原告之訴為無理由，爰依行政訴訟法施行法第二條、行政訴訟法第九
十八條第三項前段，判決如主文。
中    華    民    國      九十      年      十二      月    十三        日
                    最 高 行 政 法 院  第 二 庭
                                審 判 長 法  官      陳  石  獅
                                         法  官      鄭  淑  貞
                                         法  官      彭  鳳  至
                                         法  官      高  啟  燦
                                         法  官      黃  合  文
右  正  本  證  明  與  原  本  無  異
                                         法院書記官  蘇  金  全
中    華    民    國      九十      年      十二      月      十四      日


司法院資訊處製作；財團法人民間司法改革基金會備份。
